【裁判字號】    99,訴,392
【裁判日期】    990730
【裁判案由】    損害賠償
【裁判全文】
臺灣士林地方法院民事判決               99年度訴字第392號
原      告  乙○○
被      告  甲○○
訴訟代理人  陳世英律師
上列當事人間損害賠償事件，本院於民國99年6 月29日言詞辯論
終結，判決如下：
    主  文
原告之訴駁回。
訴訟費用新臺幣壹萬壹仟壹佰玖拾柒元由原告負擔。
    事  實  及  理  由
一、按訴狀送達後，原告不得將原訴變更或追加他訴，但擴張或
    減縮應受判決事項之聲明者，不在此限，民事訴訟法第255
    條第1 項第3 款定有明文。經查，本件原告起訴時訴之聲明
    為：被告應給付原告新臺幣（下同）103 萬元，及自起訴狀
    繕本送達日起至清償日止，按週年利率5 ％計算之利息。嗣
    於訴訟進行中，變更訴之聲明為：被告應給付原告31萬5000
    元，及自起訴狀繕本送達翌日起至清償日止，按週年利率5
    ％計算之利息。核屬減縮應受判決事項之聲明，依前開規定
    ，自應准許。
二、原告起訴主張：緣被告為門牌號碼臺北市○○區○○街62巷
    4 號5 樓房屋（下稱為系爭4 號5 樓房屋）之屋主，因於該
    房屋屋頂進行翻修時施工不良，造成漏水，竟表示其房屋漏
    水乃原告所有門牌號碼臺北市○○區○○街62巷2 號5 樓房
    屋（下稱為系爭2 號5 樓房屋）屋頂滲漏所造成，因而於本
    院96年度訴字第1040號回復原狀事件（下稱為系爭訴訟事件
    ）中，訴請原告賠償113 萬4750元，並向本院聲請於上開金
    額範圍內扣押原告之財產。然系爭2 號5 樓房屋屋頂乃全棟
    左右雙併建物區分所有權人共同使用之空間，原告僅有1/10
    之權利。被告於系爭訴訟進行中，亦已追加對其他區分所有
    權人起訴請求賠償。是縱認被告之主張成立，原告亦僅需負
    責賠償11萬3000元而已。然被告於追加起訴後，並未減少所
    聲請假扣押金額之9/10，則被告於超出11萬3000元之假扣押
    聲請，已超逾其權利而屬惡意之「超額」假扣押，自應對原
    告因假扣押所受損害負賠償責任。又被告已聲請以本院96年
    度執全字第1710號假扣押強制執行事件於96年10月4 日假扣
    押執行原告任職台北縣立鶯歌國民中學（下稱為鶯歌國中）
    各月薪資之1/3 ，至99年1 月12日始行撤銷，所扣押之金額
    計為84萬2761元，時間計為2 年3 月又8 日，以年息5 ％計
    算，原告所受之損害應計為9 萬5000元。被告復於96年10月
    1 日以本院執行處執行命令假扣押查封原告所有市價達800
    萬元之門牌號碼臺北市○○區○○街62巷3 號3 樓房屋及坐
    落基地（下稱為系爭3 號3 樓房地），迄98年12月7 日始撤
    銷查封，時間共計2 年2 月又6 日，致原告無資力支出系爭
    2 號5 樓屋頂修繕費用20萬元，不得已執系爭2 號5 樓房屋
    向華南銀行辦理抵押貸款50萬元，並支出貸款利息而受有損
    害，此部分茲請求被告賠償12萬元。再者，原告為鶯歌國中
    之正式教師，因上開假扣押事件，已造成原告精神及名譽受
    有嚴重之傷害，被告自應賠償原告10萬元。又因系爭訴訟事
    件已判決原告應給付被告3 萬4423元確定。則被告應給付原
    告之損害賠償應為31萬5000元。爰依侵權行為之法律關係提
    起本訴等語；並聲明：被告應給付原告31萬5000元，及自起
    訴狀繕本送達翌日起至清償日止，按週年利率5 ％計算之利
    息。
三、被告則以：緣被告係因原告所有系爭2 號5 樓房屋屋頂漏水
    ，致被告所有系爭4 號5 樓房屋嚴重滲漏水，並經台北市土
    木技師公會鑑定報告證實後，始於系爭訴訟事件中，依民法
    第184 條第1 項前段及同法第767 條之規定，請求原告回復
    房屋不漏水之狀態並賠償被告重新裝修房屋費用74萬8950元
    及鑑定費用3 萬元，另依無因管理之規定，請求被告為原告
    施作屋頂防水工程所支出35萬5800元，並向本院聲請假扣押
    原告之財產。嗣因被告於系爭訴訟事件中主張系爭2 號5 樓
    屋頂屬全棟建物區分所有權人共有，乃追加其他被告。則被
    告聲請對原告之財產為假扣押執行，顯係法定正當權利之行
    使，並非故意或過失侵害原告權利至明。則原告依侵權行為
    之法律規定訴請被告給付損害賠償，於法已有未合。況假扣
    押僅為保全執行，非終局之執行，銀行存款利息計算及收入
    並未受影響，原告應未受有利息之損失。且原告並未舉證其
    所有系爭3 號3 樓房地之市值確為800 萬元，亦未舉證於假
    扣押期間該房地有何增值或任何利息孳生，自難認受有任何
    損害。再者，假扣押既為公權力對債務人禁止處分其財產之
    保全程序，並非侵權行為，則原告之名譽及精神自未受有損
    害。從而，原告訴請被告給付精神及名譽之損害賠償，亦無
    理由等語，資為抗辯；並聲明：原告之訴駁回。
四、經查，有關被告為系爭4 號5 樓房屋之所有權人，因認該房
    屋屋頂滲漏水係因原告所有系爭2 號5 樓房屋屋頂滲漏所造
    成，因而以本院96年度訴字第1040號回復原狀事件即系爭訴
    訟事件向原告訴請賠償113 萬4750元，嗣並於訴訟中追加其
    他區分所有權人高哲翰、顏秀娟為被告而請求賠償。被告並
    向本院聲請於上開金額範圍內扣押原告之財產，經本院以96
    年度士全字第10號假扣押裁定准許後，即執該假扣押裁定聲
    請以本院96年度執全字第1710號事件（下稱為系爭假扣押執
    行事件）執行假扣押，經本院以96年9 月28日士院鎮96執全
    祥字第1710號函囑託查封原告所有系爭3 號3 樓房地，並囑
    託臺灣板橋地方法院以該院96年10月4 日板院輔96執全助公
    字第1441號函執行命令扣押原告對鶯歌國中每月應領之薪資
    債權之1/3 。嗣因系爭訴訟事件判決原告應給付被告3 萬10
    91元及自96年11月14日起至清償日止，按年息5 ％計算之利
    息，並駁回被告其餘請求確定，原告依上開判決應給付之金
    額3 萬4423元亦自所扣押薪資中全數清償完畢，臺北市士林
    地政事務所乃依本院執行處囑託於98年12月10日塗銷系爭3
    號3 樓房地之假扣押查封登記，而臺灣板橋地方法院亦於98
    年11月6 日撤銷原告上開薪資債權之扣押命令各節，已經調
    取系爭訴訟事件及系爭假扣押執行事件卷證查閱無訛，應與
    事實相符。
五、惟原告主張：被告聲請以系爭假扣押執行事件扣押原告所有
    系爭3 號3 樓房地及薪資債權之所為，於超逾11萬3000 元
    之部分乃屬惡意之超額執行，應依侵權行為之法律關係負損
    害賠償責任云云，已為被告所否認。且按，因侵權行為所發
    生之損害賠償請求權，以有故意或過失不法侵害於他人權利
    ，或故意以背於善良風俗之方法，加損害於他人為成立要件
    ，此觀民法第184 條第1 項規定即明。所謂故意係指行為人
    對於構成侵權行為之事實，明知並有意使其發生或預見其發
    生，而其發生並不違背其本意而言。因之故意以聲請法院實
    施假扣押之手段，侵害他人權利之情形，必須行為人對於其
    聲請假扣押係屬侵權行為之事實，明知並有意使其發生，或
    預見其發生，而其發生並不違背其本意，始足當之（最高法
    院76年度台上字第2724號判決意旨參照）。經查，原告於系
    爭訴訟事件起訴主張其所有系爭4 號5 樓房屋屋頂漏水並訴
    請原告給付113 萬4750元時，係執由台北市土木技師公會記
    載鑑定結果為「研判4 號5 樓牆壁及天花板漏水應為鄰房2
    號5樓 原有屋頂防水指施老化滲水並側向逐漸漫延所致」之
    「台北市○○區○○街62巷4 號5 樓建築物漏水原因鑑定報
    告書」乙份、鑑定費用收據及發票、歐爵空間設計有限公司
    工程估價單等件為證，已經調取系爭訴訟事件全卷查明無訛
    。即系爭訴訟事件之確定判決，亦認同該事件之被告即本件
    原告及高哲翰、顏秀娟應依侵權行為之法律關係負擔3 萬10
    9 1 元及法定遲延利息之損害賠償責任，此亦有該判決書影
    本乙份在卷為憑。足徵被告於系爭訴訟事件所為前開主張，
    並非全然無據。則被告以其對原告有侵權行為損害賠償請求
    權等為由，於起訴後依保全程序聲請系爭假扣押執行，自屬
    依法而為權利之正當行使，並無不法之可言。至於被告雖於
    系爭訴訟事件進行中，追加其他區分所有權人即系爭2 號5
    樓房屋屋頂之共有人高哲翰、顏秀娟為被告，然各該共有人
    既應依共同侵權行為之規定就屋頂滲漏之損害負連帶賠償責
    任，自難認被告於系爭訴訟事件追加被告後，未依共有人數
    之比例減縮其假扣押執行之金額乃出於惡意之超額執行。原
    告就被告聲請系爭假扣押執行有何故意或過失既未能舉證以
    實其說，則其請求被告就原告因假扣押所受損害負侵權行為
    損害賠償之責，自屬無據。
六、是以，原告縱因其所有系爭3 號3 樓房地及其對鶯歌國中之
    部分薪資債權經系爭假扣押執行事件執行查封、扣押而受有
    財產、名譽及精神上之任何損害，均無從依侵權行為之法律
    關係訴請被告賠償，應堪予認定。從而，原告依侵權行為之
    法律關係，請求被告給付原告31萬5000元，及自起訴狀繕本
    送達翌日起至清償日止，按週年利率5 ％計算之利息，為無
    理由，應予駁回。併依職權確定本件訴訟費用為1 萬1197元
    ，應由原告負擔。
七、因本件事證已臻明確，兩造其餘主張、陳述及所提之證據，
    經審酌均與判決結果不生影響，爰不一一論列，附此敘明。
八、據上論結，本件原告之訴為無理由，依民事訴訟法第78條、
    第87條，判決如主文。
中    華    民    國    99    年    7     月    30    日
                  民事第一庭  法  官  李瑜娟
以上正本證明與原本無異。
如對本判決上訴，應於判決送達後20日內向本院提出上訴狀；若
委任律師提起上訴者，應一併繳納上訴審裁判費，否則本院得不
命補正逕行駁回上訴。
中    華    民    國    99    年    8     月    2     日
                              書記官  謝達人

司法院資訊處製作；財團法人民間司法改革基金會備份。
